臺灣臺中地方法院刑事判決　　　　　　　　　　　　九十二年度訴字第二七Ｏ一號
　　公　訴　人　臺灣臺中地方法院檢察署檢察官
　　被　　　告　甲○○
右列被告因毒品危害防制條例案件，經檢察官提起公訴（九十二年度毒偵字第三Ｏ六
一號），被告於準備程序中就被訴事實為有罪之陳述，受命法官於聽取當事人之意見
後，本院合議庭裁定改以簡式審判程序審理，判決如左：
    主  文
甲○○連續施用第一級毒品，累犯，處有期徒刑壹年陸月。扣案之海洛因壹包（含包
裝重零點肆公克、淨重零點零捌公克）沒收銷燬之；注射針筒貳支沒收。
    事  實
一、甲○○曾於民國八十四年間因肅清煙毒條例案件，經臺灣高等法院臺中分院於八
    十五年四月五日，以八十五年度上訴字第五五二號判處有期徒刑三年一月確定，
    甲○○於八十五年七月十六日入監服刑，於八十七年一月二十一日假釋出監。次
    於八十八年間因施用第一級毒品海洛因案件，經本院以八十八年度毒聲字第六五
    二號裁定送勒戒處所觀察、勒戒，認無繼續施用毒品之傾向，由臺灣臺中地方法
    院檢察署檢察官於八十八年二月十二日，以八十八年度偵字第三八五一號為不起
    訴處分確定，並於八十八年二月十三日觀察、勒戒執行完畢釋放。再於八十八年
    間因施用第一級毒品海洛因案件，經本院以八十八年度毒聲字第五二八Ｏ號裁定
    送勒戒處所觀察、勒戒，認無繼續施用毒品之傾向，再由臺灣臺中地方法院檢察
    署檢察官於八十八年九月三十日，以八十八年度毒偵字第三五五號為不起訴處分
    確定，並於八十八年十月一日觀察、勒戒執行完畢釋放。甲○○嗣經撤銷假釋後
    ，於八十八年七月八日入監服刑（期間曾經觀察、勒戒），於九十年一月十三日
    執行完畢。詎甲○○猶不知悛悔警惕，復基於概括犯意，自九十二年八月中旬某
    日起，至同年十月九日中午十二時許止，在臺中縣沙鹿鎮○○路二二三之二號住
    處，以將第一級毒品海洛因混合液體後，以注射針筒注射之方式，連續施用第一
    級毒品海洛因，平均每天施用二次。嗣因警方接獲甲○○的母親王黃吉檢舉甲○
    ○有施用第一級毒品海洛因之犯行，乃於九十二年十月九日晚上七時許，前往臺
    中縣沙鹿鎮○○路二二三之二號，經取得王黃吉、甲○○之同意後於該址執行搜
    索，當場查扣甲○○所有之第一級毒品海洛因一包（含包裝重Ｏ．四公克、淨重
    Ｏ．Ｏ八公克）及供施用第一級毒品海洛因所用之注射針筒二支。經警方採集甲
    ○○的尿液送臺中縣衛生局以免疫學分析法及薄層層析法檢驗結果，呈第一級毒
    品海洛因於人體代謝後之嗎啡陽性反應，因而查悉上情。
二、案經臺中縣警察局清水分局報告臺灣臺中地方法院檢察署檢察官偵查起訴。
    理  由
一、右揭事實，迭據被告甲○○於警詢及本院審理時坦承不諱，核與被告母親王黃吉
    於警詢時陳稱被告確有施用第一級毒品海洛因之情節相符。此外，並有被告所有
    之第一級毒品海洛因一包（含包裝重Ｏ．四公克、淨重Ｏ．Ｏ八公克）及供施用
    第一級毒品海洛因所用之注射針筒二支扣案可資佐證。被告於九十二年十月九日
    晚上七時許，在臺中縣沙鹿鎮○○路二二三之二號為警查獲時所採集之尿液，經
    送臺中縣衛生局以免疫學分析法及薄層層析法檢驗結果，呈第一級毒品海洛因於
    人體代謝後之嗎啡陽性反應，有臺中縣警察局清水分局代號與真實姓名對照表、
    臺中縣衛生局尿液煙毒檢驗報告書附卷可稽。而前開扣案之第一級毒品海洛因，
    經送法務部調查局以化學呈色法及氣相層析質譜儀分析法檢驗結果，確含有第一
    級毒品海洛因成分，有法務部調查局九十二年十二月十九日調科壹字第一二ＯＯ
    一三三八五號鑑定通知書在卷足憑，堪認被告連續施用第一級毒品海洛因之自白
    為真實。被告曾於八十八年間因施用第一級毒品海洛因案件，經本院以八十八年
    度毒聲字第六五二號裁定送勒戒處所觀察、勒戒，認無繼續施用毒品之傾向，由
    臺灣臺中地方法院檢察署檢察官於八十八年二月十二日，以八十八年度偵字第三
    八五一號為不起訴處分確定，並於八十八年二月十三日觀察、勒戒執行完畢釋放
    。再於八十八年間因施用第一級毒品海洛因案件，經本院以八十八年度毒聲字第
    五二八Ｏ號裁定送勒戒處所觀察、勒戒，認無繼續施用毒品之傾向，再由臺灣臺
    中地方法院檢察署檢察官於八十八年九月三十日，以八十八年度毒偵字第三五五
    號為不起訴處分確定，並於八十八年十月一日觀察、勒戒執行完畢釋放等情，有
    前開不起訴處分書、臺灣高等法院被告全國前案紀錄表、臺灣臺中地方法院檢察
    署刑案資料查註紀錄表及查詢被告在監在押資料存卷足憑。本案事證明確，被告
    於觀察、勒戒執行完畢釋放後，五年內再犯施用第一級毒品海洛因之犯行，洵堪
    認定。
二、按毒品危害防制條例業經總統於九十二年七月九日，以華總一義字第Ｚ0000
    000000號令修正公布，並自九十三年一月九日施行。修正後之毒品危害防
    制條例固增列第四級毒品，並將製造、運輸、販賣、意圖販賣而持有、以強暴、
    脅迫、欺瞞或其他非法之方法使人施用第四級毒品、引誘他人施用第四級毒品、
    轉讓第四級毒品，明列刑事處罰之規定及修正簡化施用毒品者之刑事處遇程序，
    將原先區分為第一次犯、五年後再犯、五年內再犯、或三犯以上，而異其刑事處
    遇程序，修正為僅區分為初犯、五年後再犯及五年內再犯，且強制戒治期間修正
    為六個月以上，至無繼續強制戒治之必要為止，最長不得逾一年，並配合刪除停
    止強制戒治付保護管束及延長強制戒治等規定。然就同條例第十條有關施用第一
    、二級毒品之罪名及法定刑度，則並無任何變更，亦即並無刑法第二條第二項有
    關行為後法律有變更，應比較新舊法之問題。而有關前開刑事處遇程序，本屬保
    安處分之性質，依刑法第二條第二項規定，本應適用裁判時之法律，然前開刑事
    處遇程序之變更，攸關行為人是否經檢察官依法追訴及法院論罪科刑，於毒品危
    害防制條例修正公布施行之際，容有適用上之爭議，故毒品危害防制條例第三十
    五條第一項明定於該條例修正施行前繫屬之施用毒品案件，於修正施行後，適用
    修正後之規定，並於同條第二項規定第一項情形，依修正前之規定有利於行為人
    者，適用最有利於行為人之法律，以資區別，並杜爭議。而觀諸毒品危害防制條
    例修正前後，就施用第一、二級毒品之罪名及法定刑度，並無任何變更，已如前
    述，就施用第三、四級毒品部分，則未設有處罰明文，且毒品危害防制條例第三
    十五條規定，復係就施用毒品案件加以規範。顯見，毒品危害防制條例第三十五
    條規定，係就屬於保安處分性質之刑事處遇程序及司法機關應否依修正後毒品危
    害防制條例第二十三條第二項規定對施用毒品者追訴、處罰，明文揭櫫從新從輕
    之原則，排除刑法第二條第二項有關保安處分從新原則及刑事訴訟程序有關程序
    從新法理之適用。惟此與刑法第二條第一項所稱之「法律」，係指實體法而言，
    不及於程序法，係屬二事，應有所區別，附此說明。又被告甲○○依修正前之毒
    品危害防制條例規定，係屬三犯施用第一級毒品海洛因罪，依修正後之毒品危害
    防制條例規定，係屬五年內再犯施用第一級毒品海洛因罪，無論依修正前後之毒
    品危害防制條例相關規定，均應由檢察官依法追訴及法院依法審判，並無毒品危
    害防制條例第三十五條第二項有關修正前之規定有利於行為人之情形存在，自應
    依同條第一項第三款之規定處理之，併予說明。核被告所為，係犯毒品危害防制
    條例第十條第一項之施用第一級毒品海洛因罪，其施用前後持有第一級毒品海洛
    因之低度行為，為施用之高度行為所吸收，不另論罪。被告先後數次施用第一級
    毒品海洛因犯行，時間緊接、方法相同，觸犯構成要件相同之罪名，顯係基於概
    括犯意反覆為之，為連續犯，依刑法第五十六條規定，以一罪論，並加重其刑。
    公訴意旨雖僅論及被告於九十二年十月九日晚上七時回溯四至五日內某時，施用
    第一級毒品海洛因一次之犯行，然前開未經起訴部分既與前開起訴部分，有連續
    犯裁判上一罪關係，本為起訴效力所及，本院自應併予審理。被告曾於八十四年
    間因肅清煙毒條例案件，經臺灣高等法院臺中分院於八十五年四月五日，以八十
    五年度上訴字第五五二號判處有期徒刑三年一月確定。被告於八十五年七月十六
    日入監服刑，於八十七年一月二十一日假釋出監，嗣因假釋期間再犯施用第一級
    毒品海洛因犯行，經撤銷假釋後，再於八十八年七月八日入監服刑，於九十年一
    月十三日執行完畢等情，有臺灣高等法院被告全國前案紀錄表及臺灣臺中地方法
    院檢察署刑案資料查註紀錄表附卷可稽，被告前受有期徒刑執行完畢，五年以內
    再犯本件有期徒刑以上之罪，為累犯，依刑法第四十七條規定加重其刑，並與前
    開連續犯加重規定，遞加重之。爰審酌被告前因施用第一級毒品海洛因犯行，甫
    依修正前之毒品危害防制條例規定，經二次觀察、勒戒後猶故態復萌，再行施用
    第一級毒品海洛因不輟，無視於毒品對於自身健康之戕害及國家對於杜絕毒品犯
    罪之禁令，惡性非輕，且被告雖於九十二年十月十日入臺灣臺中戒治所強制戒治
    ，惟因被告適用修正後之毒品危害防制條例規定，已無需再進行強制戒治，與依
    修正前之毒品危害防制條例規定，需施以為期一年之強制戒治，已有所不同，就
    法院依修正前之毒品危害防制條例審判時，均同時考量施用毒品者經施以長時間
    之強制戒治，與其所應受之刑罰，同係限制人身自由，既已有強制戒治存在，揆
    諸比例原則，刑罰量刑自不宜過重，而酌量調低施用毒品者刑度之情況以觀，被
    告依修正後之毒品危害防制條例審判時，自應適當調整被告曾受強制戒治之比例
    原則的考量（本案被告受有為期三個月的強制戒治，本院業於列入量刑比例原則
    之參考），又本諸施用毒品者均有相當程度之生理成癮性及心理依賴性，其犯罪
    心態與一般刑事犯罪之本質並不相同，自應於刑期內同時衡量被告根除生理成癮
    性及心理依賴性之可能性，此外並斟酌被告犯後業已坦承犯行，頗具悔意等一切
    情狀，量處如主文所示之刑，以示懲儆。又按沒收為從刑之一種，與主刑具有從
    屬關係，且不生比較新舊法之問題。九十二年七月九日修正公布之毒品危害防制
    條例，就第十八條部分雖亦有所修正，惟修正前後之條文均規定查獲之第一級毒
    品，不問屬於犯人與否，沒收銷燬之。而毒品危害防制條例第十條第一項施用第
    一級毒品罪之法定刑度既無變更，不生比較新舊法之問題，則第一級毒品沒收銷
    燬部分，自應逕依修正後之毒品危害防制條例第十八條第一項前段宣告之。本件
    扣案之海洛因一包（含包裝重Ｏ．四公克、淨重Ｏ．Ｏ八公克），係毒品危害防
    制條例第二條第二項規定之第一級毒品，爰依同條例第十八條第一項前段規定，
    宣告沒收銷燬之；扣案之注射針筒二支，為被告所有供施用第一級毒品海洛因所
    用之物，業據被告供陳在卷，雖同條例第十八條第一項及同條例施行細則第十一
    條之一，就施用毒品之器具，規定由查獲機關予以沒入銷燬之，然前開注射針筒
    既尚未經查獲機關沒入銷燬，且為被告所有供前開犯罪所用之物，本院自應依刑
    法第三十八條第一項第二款規定宣告沒收。
據上論斷，應依刑事訴訟法第二百七十三條之一第一項、第二百九十九條第一項前段
，毒品危害防制條例第十條第一項、（修正後毒品危害防制條例）第二十三條第二項
、第三十五條第一項第三款、第十八條第一項前段，刑法第十一條前段、第五十六條
、第四十七條、第三十八條第一項第二款，判決如主文。
中      華      民      國    九十三    年      一月     十二     日
                                臺灣臺中地方法院刑事第三庭
                                    法  官  陳  得  利
右正本證明與原本無異。
如不服本判決，應於判決送達後十日內向本院提出上訴狀，上訴於臺灣高等法院臺中
分院（須附繕本）。
                                    書記官
中      華      民      國    九十三    年      一      月     十二     日
附錄本案論罪科刑法條全文：
毒品危害防制條例第十條第一項
施用第一級毒品者，處六月以上五年以下有期徒刑。
